【裁判字號】    89,訴,418
【裁判日期】    890627
【裁判案由】    損害賠償
【裁判全文】
臺灣嘉義地方法院民事判決  八十九年訴字第四一八號
    原      告  丙○○
    被      告  乙○○
                甲○○
右當事人間請求損害賠償事件，本院判決如左：
    主    文
被告應連帶給付原告新台幣壹拾萬伍仟零捌拾元，及自民國八十八年十一月二十六日
起至清償日止按年息百分之五計算之利息。
原告其餘之訴駁回。
訴訟費用由被告連帶負擔六分之一；餘由原告負擔。
本判決第一項於原告以新台幣萬伍仟元供擔保後，得假執行。
原告其餘假執行之聲請駁回。
    事    實
甲、原告方面：
    一、聲明：被告應連帶給付原告新台幣（下同）五十九萬五千六百七十七元及自
        起訴狀繕本送達被告翌日起至清償日止，按年息百分之五計算之法定利息。
    二、陳述：
    （一）被告乙○○於民國八十八年八月八日凌晨零時十五分許，駕駛車號ＥＥＥ
          ─六三七輕型機車，沿嘉義市○○路由東向西行駛，途經嘉義市○○路○
          段五三六號「玫瑰園咖啡店」前時，因超速行駛且疏未注意車前狀況，撞
          及站於上址「玫瑰園咖啡店」前道路旁上之原告，致原告受有頭部外傷、
          臉部撕裂傷、鼻骨骨折、左側顴骨骨折、上顎骨骨折、下額骨骨折等等傷
          害。
    （二）原告因被告之前述過失不法侵害行為，受有左列損害：
        １、醫療費用部分：原告受上述傷害後，計支出醫藥費用三萬九千六百七十
            七元，且因牙齒毀損七顆，經估算每顆牙齒之醫藥及材料費用八千元，
            七顆牙齒合計需費五萬六千元，總計醫藥用費九萬五千六百七十七元。
        ２、精神慰藉金部分：
            原告身體健康、四肢健全，每日快樂融融，惟受此傷害，致顏面變形、
            咬食疼痛、牙齒均受損，整日愁容滿面，精神上之痛苦難以筆墨形容，
            ，爰請求精神慰藉金五十萬元。
    （三）被告乙○○不法侵害原告之身體時，未滿二十歲，被告甲○○為乙○○之
          法定代理人，依民法第一百八十七條第一項之規定，應與乙○○連帶負損
          害賠償責任。
    三、證據：提出醫療費用收據影本三十二份、戶籍謄本一份為證。
乙、被告方面：
    一、聲明：原告之訴駁回。
    二、陳述：均稱原告請求金額過高，不能接受，且原告與有過失。
    三、證據：提出乙○○殘障手冊影本一份。
    理    由
一、原告起訴主張：被告乙○○於民國八十八年八月八日凌晨零時十五分許，駕駛車
    號ＥＥＥ─六三七輕型機車，沿嘉義市○○路由東向西行駛，途經嘉義市○○路
    ○段五三六號「玫瑰園咖啡店」前時，因超速行駛且疏未注意車前狀況，撞及站
    於上址「玫瑰園咖啡店」前道路旁上之原告，致原告受有頭部外傷、臉部撕裂傷
    、鼻骨骨折、左側顴骨骨折、上顎骨骨折、下額骨骨折等等傷害，而被告甲○○
    為乙○○之法定代理人，應與乙○○連帶負損害賠償責任，爰依民法第一百八十
    七條第一項、第一百九十三條第一項、第一百九十五條第一項，請求被告連帶賠
    償醫療費用及精神慰撫金等損害計五十九萬五千六百七十七元及法定遲延利息等
    語。被告二人則均以：原告請求之損害賠償金額過高，其等不能接受，且本件原
    告亦有過失等語，資為抗辯。
二、按因過失不法侵害他人之權利者，負損害賠償責任，民法第一百八十四條第一項
    前段定有明文。查被告乙○○於民國八十八年八月八日凌晨零時十五分許，駕駛
    車號ＥＥＥ─六三七號輕型機車，沿嘉義市○○路東向西方向行駛，途經嘉義市
    ○○路○段五三六號「玫瑰園咖啡店」前時，應注意車前狀況，並隨時採取必要
    之安全措施，以防患危險之發生，而依當時雖為夜間，但有照明設備，且道路劃
    分為內、外快車道及慢車道，除慢車道有停放車輛，但未占滿整個慢車道外，其
    餘道路狀況尚為良好等情形，並無不能注意之情事，竟疏於注意車前狀況，而撞
    及站於上址「玫瑰園咖啡店」前道路上之原告，致原告受有頭部外傷、臉部撕裂
    傷、鼻骨骨折、左側顴骨骨折、勒福氏第二型上顎骨骨折、下顎骨骨折傷害等情
    ，為兩造所不爭執，並有本院八十八年度交易字第三０四號刑事判決附卷可稽，
    堪信為真。次按機器腳踏車駕駛人應注意車前狀況，並隨時採取必要之安全措施
    ，道路交通安全規則第九十四條第三項、第二條第一款定有明文。被告乙○○騎
    乘輕型機器腳踏車，原應注意車前狀況，並隨時採取必要之安全措施，且當時無
    不能注意之情事，竟疏於注意，致撞及原告，造成原告受有上開傷害，依首開規
    定觀之，自應負過失侵權行為責任自明。
三、次按「無行為能力人或限制行為能力人不法侵害他人之權利者，以行為時有識別
    能力為限，與其法定代理人連帶負損害賠償責任」，民法第一百八十七條第一項
    前段亦定有明文。查被告乙○○係民國七十年七月十一日出生，為被告甲○○之
    長子，有戶籍謄本附卷足證，以其行為時已滿十八歲之年齡觀之，已具識別何種
    行為是否足以構成傷害之能力，依前開說明觀之，被告乙○○自應與其法定代理
    人即被告甲○○負連帶賠償之責。
四、復按不法侵害他人之身體或健康者，對於被害人因此喪失或減少勞動能力，或增
    加生活上之需要時，應負損害賠償責任；不法侵害他人之身體、健康、名譽或自
    由者，被害人雖非財產上之損害，亦得請求賠償相當之金額，民法第一百九十三
    條第一項、第一百九十五條第一項分別定有明文。茲就本件原告所得請求之各項
    賠償金額，逐項審究如左：
  １、原告因系爭傷害所支出之醫療費用，屬增加生活上之需要，自得請求被告連帶
      賠償，原告主張因本件事故受傷，所得請求之醫療費用共計五十九萬五千六百
      七十七元等情，雖據其提出天主教聖馬爾定醫院、兄弟牙科診所醫療費用收據
      共三十一份、統一發票一份等件為證，被告對醫療費用收據部分固不爭執，經
      細繹收據費用項目，依原告所受傷害及各收據載明治療類別，核屬治療之必要
      費用，惟其中聖馬爾定醫院計支出三萬九千九百七十七元，兄弟牙科診所計支
      出二萬二千七百二十元，總計六萬二千六百九十七元（39977+22720=62697）
      部分，為有理由，原告逾此部分之主張，既為被告所否認，原告復未舉證以實
      其說，即乏所據。
  ２、原告因本件車禍而受有前開傷害，身心均受到痛苦，按之前揭說明，其請求被
      告等連帶賠償精神慰藉金，自屬有據。查原告自八十八年八月八日起至八十九
      年四月底止，持續至醫院、診所接受治療，有前揭聖馬爾定醫院、兄弟牙科診
      所醫療費用收據可稽，且原告原任公路警察局嘉義分隊警員月薪四萬餘元，已
      於八十一年一月一日退休；又被告乙○○耳聾，係屬重度殘障，有中華民國殘
      障手冊附卷可按，被告甲○○曾在嘉義市經營音響店，月入二、三萬元等情，
      業據兩造陳明在案，本院審酌兩造之身份地位與經濟能力等情，認本件原告請
      求被告等連帶賠償精神慰撫金以二十萬元為相當。
五、末按損害之發生或擴大，被害人與有過失者，法院得減輕賠償金額，或免除之，
    民法第二百十七條第一項定有明文；又行人應在劃設之人行道行走，在未劃設人
    行道之道路，應靠邊行走，不得在道路上任意奔跑或站立，阻礙交通，道路交通
    安全規則第一百三十三條定有明文。查依本件道路交通事故調查報告表現場圖所
    繪，肇事現場為前揭「玫瑰園咖啡店」前之道路，該路段劃分為內、外快車道及
    慢車道，除內、外快車道間有一血跡外，現場並無其他車禍後之散落物，亦無其
    他殘留之血跡；而証人即現場處理警員林義恩、林誌郎於刑事過失傷害案件審理
    時到庭結証稱：據報到現場時，未見到被告及告訴人，只見現場快車道留有血跡
    ，並無其他散落物或血跡，而「玫瑰園咖啡店」前之慢車道雖斜向停放車輛，但
    並未占滿整個慢車道，仍有空間供人站立，而現場所留有之該血跡直徑大約有十
    公分以下等語（見本院刑事卷八十八年十二月九日訊問筆錄），顯見原告丙○○
    係在內、外快車道間為被告乙○○撞及，蓋若依原告於刑事審理時所指稱之「站
    在該餐廳門靠近慢車道附近為被告所撞及，再自行走到對面，故現場應留有其他
    之血跡」等語，則上開報告表現場圖所繪之血跡應呈一小點散落狀，衡情豈有一
    直徑十公分以上之血跡之理，顯見原告當時係站立於內、外快車道間，且依刑事
    卷附之台灣省嘉雲區車輛行車事故鑑定委員會鑑定結果，亦認被告乙○○騎乘前
    開機車，未注意車前狀況，為肇事次因，而原告站立於道路上，阻礙交通，則為
    肇事主因等情，有該委員會鑑定意見書可參，此有上開刑事判決附卷可稽，足見
    被害人丙○○對於本件車禍之發生，亦有過失。本院審酌兩造之過失程度，爰依
    上開過失相抵之規定，認被告應負之過失責任為百分之四十，原告負擔百分之六
    十，方屬公允。本件原告受有醫療費用六萬二千六百九十七元及精神慰撫金二十
    萬元之損害，應該核減之金額為十分之六，即被告應連帶賠償原告十萬五千零八
    十元（62697+200000=262697Ⅹ0.4=105080）。從而，本件原告依侵權行為之規
    定，請求法定代理人即被告甲○○及被告乙○○連帶賠償十萬五千零八十元及自
    起訴狀繕本送達翌日即八十八年十一月二十六日起至清償日止按週年利率百分之
    五計算之法定遲延利息，於前開範圍內為有理由，逾此範圍之請求，為無理由，
    應予駁回。
六、原告陳明願供擔保，聲請宣告假執行，經核其勝訴部份，合於法律規定，爰酌定
    相當之擔保金額宣告之；其餘假執行之聲請，因該部份訴之駁回而失所依據，應
    予駁回。
七、據上論結，本件原告之訴為一部有理由，一部無理由，依民事訴訟法第七十九條
    但書、第八十五條第二項、第三百九十條第二項判決如主文。
中      華      民      國    八十九    年      六      月    二十七    日
~B臺灣嘉義地方法院民事庭
~B    審判長法官   王金龍
  ~B  法      官   羅秀緞
  ~B  法      官   李文輝
右為正本，係照原本作成。
如對本判決上訴須於判決送達後廿日內向本院提出上訴狀
中      華      民      國    八十九    年      六      月     三十     日
~B    書  記  官    楊福源


司法院資訊處製作；財團法人民間司法改革基金會備份。
